【裁判字號】    92,訴,266
【裁判日期】    920327
【裁判案由】    強盜等
【裁判全文】
臺灣板橋地方法院刑事判決                          九十二年度訴字第二六六號
    公  訴  人  臺灣板橋地方法院檢察署檢察官
    被      告  乙○○
右列被告因偽造文書案件，經檢察官提起公訴（九十一年度偵字第九四四四號），甲
○判決如左：
    主  文
乙○○共同變造國民身分證，足以生損害於公眾及他人，處有期徒刑參月，如易科罰
金，以參佰元折算壹日。扣案之經變造丙○○國民身分證上所貼張乙○○照片壹張沒
收。
    事  實
一、乙○○於民國九十一年四月間某日，在臺北縣中和市○○路附近，拾獲丙○○所
    有而遺失之國民身分證一張（係丙○○先前於九十年九月二十六日，在基隆市○
    ○路所遺失），竟意圖為自己不法之所有，將之侵占入己，乙○○並與一真實姓
    名年籍不詳之綽號「阿彬」成年男子，共同基於變造特種文書之犯意聯絡，於九
    十一年四月間某日，在臺北市某處，由乙○○將自己之照片及丙○○之國民身分
    證交付予「阿彬」，由該「阿彬」之人將丙○○國民身分證上照片換貼為乙○○
    之照片，而共同變照國民身分證之特種文書後，再將變照完成之丙○○國民身分
    證交付予乙○○，足生損害於戶政機關對於身分管理之正確性及丙○○本人。嗣
    於九十一年五月二十二日下午三時十分許，為甲○法警在乙○○皮包內查獲上開
    變照之丙○○國民身分證一張（其上貼有乙○○照片一張），始查悉上情。
二、案經臺北縣政府警察局移送臺灣板橋地方法院檢察署檢察官偵查起訴。
    理  由
一、右揭侵占遺失物及變造特種文書之事實，業據被告乙○○於警訊、偵查及甲○審
    理時坦承不諱，並經被害人丙○○於警訊時指述綦詳，復有扣案之經變造丙○○
    國民身分證一張足資佐證，足認被告前揭自白與事實相符，堪予採信。本件事證
    明確，被告侵占遺失物犯行及變造特種文書犯行，洵堪認定，應予依法論處。
二、核被告乙○○所為，係犯刑法第三百三十七條之侵占遺失物罪及同法第二百十二
    條之變造特種文書罪。被告與該真實姓名年籍不詳之綽號「阿彬」成年男子間，
    就變造特種文書犯行間，有犯意聯絡及行為分擔，應論以共同正犯；又被告所犯
    侵占遺失物罪與變造特種文書罪間，有方法、目的之牽連關係，係牽連犯，應依
    刑法第五十五條之規定，從一重以變造特種文書罪處斷。爰審酌被告侵占及變造
    他人國民身分證，影響他人權益，情節非輕，暨被告素行、犯罪之動機、目的、
    手段、犯罪後態度等一切情狀，量處如主文所示之刑，並諭知易科罰金之折算標
    準，以示懲儆。至扣案之經變造丙○○國民身分證上所貼乙○○照片一張，係被
    告所有供犯罪所用之物，應依刑法第三十八條第一項第二款之規定宣告沒收。另
    扣案經變造之丙○○國民身分證（其上照片除外），並非被告所有，不予宣告沒
    收，併此敘明。
三、公訴意旨另以：被告乙○○於變造丙○○之國民身分證後，基於行使特種文書之
    概括犯意，於九十一年四月間，連續多次於出入臺北市○○○路五月花酒店時，
    持該變造之國民身分證交付守衛確認身分而行使之，致生損害於丙○○，因認被
    告涉犯刑法第二百十六條之行使同法第二百十二條之變造特種文書罪嫌云云。公
    訴人認被告所涉前揭罪嫌，無非以被告之自白其論據，惟按犯罪事實應依證據認
    定之，無證據不得推定其犯罪事實，又被告之自白，不得作為有罪判決之唯一證
    據，仍應調查其他必要之證據，以察其是否與事實相符，刑事訴訟法第一百五十
    四條、第一百五十六條第二項分別定有明文，經查，被告雖自白其曾多次出入臺
    北市○○○路五月花酒店上班時，持該變造之丙○○國民身分證予守衛確認身分
    云云，然此僅屬被告之自白，而被害人丙○○於警訊中亦僅指述其身分證係於九
    十年九月二十六日在基隆市○○路遺失等情，另扣案之經變造丙○○國民身分證
    則僅足為被告有變造特種文書犯行之佐證，自難僅憑被告之自白遽認被告有行使
    該變造之丙○○國民身分證之犯行，此外復查無其他積極證據，足資證明被告有
    行使變造特種文書之犯行，則被告被訴此部分犯行尚屬不能證明，本應為無罪之
    諭知，惟公訴意旨認此部分與前揭論罪部分，有高低度行為之吸收犯關係，爰不
    另為無罪之諭知，附此敘明。
四、被告丁○○、戊○○部分另行審結。
據上論斷，應依刑事訴訟法第二百九十九條第一項前段，刑法第二十八條、第二百十
二條、第三百三十七條、第五十五條、第四十一條第一項前段、第三十八條第一項第
二款，罰金罰鍰提高標準條例第一條前段、第二條，判決如主文。
本案經檢察官程秀蘭到庭執行職務。
中      華      民      國    九十二    年      三      月    二十七    日
                                     臺灣板橋地方法院刑事第三庭
                                          法   官  葉  靜  芳
右正本證明與原本無異。
如不服本判決，應於判決送達後十日內，向甲○提出上訴狀。
                                          書記官   陳  昭  綾
中    華    民    國       九十二     年    三        月     二十七   日
附錄本案論罪科刑主要法條：
刑法第二百十二條、第三百三十七條
刑法第二百十二條
偽造、變造護照、旅券、免許證、特許證及關於品行、能力、服務或其他相類之證書
、介紹書，足以生損害於公眾或他人者，處一年以下有期徒刑，拘役或三百元以下罰
金。
刑法第三百三十七條
意圖為自己或第三人不法之所有，而侵占遺失物、漂流物或其他離本人所持有之物者
，處五百元以下罰金。


司法院資訊處製作；財團法人民間司法改革基金會備份。
